臺灣板橋地方法院刑事判決　　　　　　　95年度訴字第3895號
公　訴　人　臺灣板橋地方法院檢察署檢察官
被　　　告　甲○○
選任辯護人　黃勝文律師
　　　　　　張國權律師
上列被告因偽造文書等案件，經檢察官提起公訴（94年度偵字第
16084 號、95年度偵緝字第152 、229 號、95年度偵字第27191
號），被告於準備程序進行中就被訴事實為有罪之陳述，經告知
簡式審判程序之旨，並聽取當事人之意見後，本院裁定由受命法
官獨任進行簡式審判程序，判決如下：
    主  文
甲○○共同行使偽造私文書，足以生損害於公眾及他人，累犯，
處有期徒刑捌月；減為有期徒刑肆月，如易科罰金，以銀元佰
元折算壹日。如附表所示之署名、印文，均沒收。
    事實及理由
一、本件犯罪事實及證據，除犯罪事實欄應增加被告甲○○之前
    科紀錄為：「甲○○前於85年間，因犯妨害兵役案件，經本
    院於86年3 月4 日以85年度易字第7884號判決，判處拘役50
    日，如易科罰金，以銀元300 元折算1 日確定，於86年6 月
    10易科罰金執行完畢。嗣於92年間，因犯傷害罪，經本院於
    93年9 月29日以93年度簡字第4062號判決，判處拘役20日，
    如易科罰金，以銀元300 元折算1 日確定，於93年12月23日
    執行完畢（以上於本案不構成累犯）。又於93年間，因犯妨
    害風化罪，經台灣士林地方法院以93年度士簡字第42號判決
　　，判處有期徒刑3 月，如易科罰金，以銀元300 元折算1 日
  　確定，於93年3 月23日易科罰金執行完畢。復於93年間，因
　　犯妨害風化罪，經本院於93年7 月30日以93年度簡字第3288
  　號判決，判處有期徒刑4 月，如易科罰金，以銀元300 元折
　　算1 日確定，於93年9 月24日易科罰金執行完畢（以上於本
  　案構成累犯）。又於94年間，因違反動產擔保交易法案件，
    經本院於94年8 月31日以94年度簡字第3843號判決，判處拘
    役50日，如易科罰金，以銀元300 元折算1 日確定，於94年
  　12月9 日易科罰金執行完畢（於本案不構成累犯）。」等語
    。另證據部分應增加：「勞工保險局96年1 月18日保承資字
 　 第09610016360 號函及所附勞工保險被保險人投保資料表1
　　份」等語應予補充外，其餘均詳如附件之台灣板橋地方法院
　　檢察署檢察官94年度偵字第16084 號、95年度偵緝字第152
  　、229 號、95年度偵字第27191 號起訴書所載。
二、本件被告甲○○行為後，刑法於94年2 月2 日修正公布，並
    自95年7 月1 日起施行。按行為後法律有變更者，適用行為
    時之法律，但行為後之法律有利於行為人者，適用最有利於
    行為人之法律，現行刑法第2 條第1 項訂有明文。此條規定
    乃為與刑法第1 條罪行法定主義契合，以貫徹法律禁止溯及
    既往之原則，係規範行為後法律變更所生新舊法律比較適用
    之準據法，是刑法第2 條雖經修正，但既屬適用法律之準據
    法，則本身尚無比較新舊法之問題，應一律適用裁判時之現
    行刑法第2 條規定以決定適用之刑罰法律，合先敘明。又刑
    法修正之比較新舊法，應就罪刑有關之共犯、未遂犯、想像
    競合犯、牽連犯、連續犯、結合犯，以及累犯加重、自首減
    輕暨其他法定加減原因（如身分加減）與加減例等一切情形
    ，綜其全部罪刑之結果而為比較，且就比較之結果，須為整
    體之適用，不能割裂分別適用各該有利於行為人之法律，最
    高法院95年5 月23日95年度第8 次刑事庭會議決議、最高法
    院24年上字第4634號判例、27年上字第261 號判例可資參照
    。而此次修法與本案罪刑相關者，有刑法第33條第5 款、第
    28條、第56條、第47條等規定，茲分述如次：
　(一)、就刑法第33條第5 款罰金刑部分：本案被告所犯刑法第
  　　212 條、第339 條第1 項本身雖未修正，惟刑法分則編各
    　罪所定罰金之貨幣單位原為銀元，且依修正前刑法第33條
      第5 款規定，罰金刑為1 銀元以上，而依罰金罰鍰提高標
　　　準條例第1 條規定，就72年6 月26日前修正之刑法部分條
  　　文罰金數額提高2 至10倍，其後修正者則不提高倍數，並
　　　依現行法所定貨幣單位折算新臺幣條例規定，以銀元1 元
  　　折算新台幣3 元。而修正後刑法第33條第5 款將罰金刑提
    　高為新臺幣1 千元以上，並以百元計算之，且因刑法第33
　　　條第5 款所定罰金貨幣單位既已改為新臺幣，刑法分則編
  　　各罪所定罰金之貨幣單位亦應配合修正為新臺幣，考量刑
　　　法修正施行後，不再施用「現行法規所定貨幣單位折算新
  　　臺幣條例」，為使刑法分則編各罪所定罰金之最高數額與
　　　刑法修正前趨於一致，爰增訂刑法施行法第1 條之1 規定
  　　，將刑法分則編各罪所定罰金之貨幣單位均改為新臺幣，
　　　並將72年6 月26日以前修正之刑法部分條文罰金數額提高
  　　為30倍，其後修正者則提高為3 倍。是以刑法分則編各罪
　　　所定罰金刑之最高數額，於上開規定修正後並無不同，惟
  　　罰金刑之最低數額則比修正前提高，從而自以修正前之規
　　　定較為有利。
　(二)、刑法第28條共犯部分：關於刑法第28條共犯之規定，由原
  　　條文：「二人以上共同實施犯罪之行為者，皆為正犯」，
　　　修正為：「二人以上共同實行犯罪之行為者，皆為正犯」
  　　，揆諸本條之修正理由係為釐清陰謀共同正犯、預備共同
    　正犯、共謀共同正犯是否合乎本條規定之正犯要件。修正
      後刑法第28條關於成立共同正犯之標準，將原來共同正犯
      之共同「實施」犯罪，改為共同「實行」犯罪，剔除完全
      未參與犯罪相關行為之「實行」的「陰謀共同正犯」及「
      預備共同正犯」，是修正後之共同正犯之可罰性要件之範
      圍業已限縮，自以修正後之新法較為有利。
　(三)、刑法第56條連續犯部分：按被告行為後，刑法第56條「連
  　　續數行為而犯同一之罪名者，以一罪論。但得加重其刑至
    　二分之一」之連續犯規定，業於91年1 月7 日修正公布刪
　　　除，並於95年7 月1 日施行，則被告之犯行，因行為後新
  　　法業已刪除連續犯之規定，此刪除雖非犯罪構成要件之變
    　更，但顯已影響行為人刑罰之法律效果，自屬法律有變更
      ，依修正後刑法第2 條第1 項規定，比較新、舊法結果，
      仍應適用較有利於被告之行為時法律即舊法論以連續犯〔
      最高法院95年第8 次刑庭會議決議參照〕。查本件被告前
      開所為2 次詐欺取財之犯罪行為均發生於新法施行之前，
      且其所為之各次行為，時間、地點、對象，各均獨立，但
　　　其時間緊接，所犯係構成要件相同之罪名，主觀上顯係基
  　　於概括犯意所為，依修正前第56條之規定，得成立連續犯
    　，論以一罪並得加重其刑；修正後既將連續犯之規定刪除
      ，而被告前開多次恐嚇取財之行為，應分論併罰，比較修
      正前、後規定，自以修正前刑法第56條之規定，較有利於
　　　被告。
  (四)、刑法第55條後段牽連犯部分：刑法第55條前段有關「犯一
      罪而其方法或結果之行為犯他罪名」之牽連犯之規定，經
      修正刪除。亦即修正後之刑法，已無牽連犯得論以裁判上
      一罪之情形。所犯之數罪，應按其具體情形論罪。此雖非
      犯罪構成要件之變更，惟顯已影響行為人刑罰之法律效果
      ，自屬法律變更，而應比較修正前、後之規定，查被告所
      為行使偽造私文書、行使偽造特種文書及詐欺取財等罪，
      其行為、時間均屬個別獨立，但有原因、結果之牽連關係
　　　，若適用修正前之規定，顯較有利於被告，自應依修正後
  　　刑法第2 條第1 項前段之規定，適用修正前刑法第55條後
　　　段之規定，從較重之行使偽造私文書罪處斷。
  (五)、刑法第47條累犯之規定：修正後刑法第47條關於累犯之規
      定，乃以出於故意再犯有期徒刑以上之罪者為限，並增訂
　　　強制工作免其執行或執行完畢後，五年內故意再犯有期徒
  　　刑以上之罪者，以累犯論之規定（擬制累犯），且刪除「
    　依軍法」受裁判者，不適用累犯之規定，以求司法與軍法
      一致。是以修正後之累犯範圍已分別有所減縮及擴張，當
      屬科刑規範事項之變更，自應比較新舊法（最高法院96年
      度台上字第3773號判決可資參照）。
　(六)、刑法第41條易科罰金部分：刑法第41條有關易科罰金之規
  　　定，因屬科刑規範事項之變更，其折算標準為裁判時所應
　　　諭知，自有就新舊法規定比較之必要，行為時即修正前刑
　　　法第41條第1 項前段規定：「犯最重本刑為五年以下有期
  　　徒刑以下之刑之罪，而受六個月以下有期徒刑或拘役之宣
    　告，因身體、教育、職業、家庭之關係或其他正當事由，
      執行顯有困難者，得以一元以上三元以下折算一日，易科
      罰金」，而被告行為時之易科罰金折算標準，依修正前罰
      金罰鍰提高標準條例第2 條前段（現已刪除）規定，就其
      原定數額提高為100 倍折算1 日，則被告行為時之易科罰
      金折算標準，應以銀元300 元折算1 日，經折算為新臺幣
      後，應係以新臺幣900 元折算為1 日。裁判時即修正後刑
      法第41條第1 項前段則規定：「犯最重本刑為五年以下有
      期徒刑以下之刑之罪，而受六個月以下有期徒刑或拘役之
      宣告者，得以新臺幣一千元、二千元或三千元折算一日，
      易科罰金」，比較修正前、後之易科罰金折算標準，以行
      為時即修正前之規定，較有利於被告。
　(七)、綜合上述各條文修正前、後之比較，其中被告違犯本案之
  　　罪，為故意犯，無論依修正前或修正後刑法第47條之規定
    　，均構成累犯，修正後之規定並未較有利於被告。又本案
      被告均係實行犯罪構成要件，無論依修正前或修正後刑法
      第28 條 之規定，均構成共同正犯，修正後之規定亦未較
      有利於被告。故經綜合比較前述各項法律變更之結果後，
      本案因修正後之規定並未對被告更為有利，依據刑法第2
      條第1 項前段，應一體適用修正前刑法之規定，合先敘明
      。
三、核被告甲○○所為，係犯刑法第216 條、第210 條之行使偽
    造私文書罪罪；同法第216 條、第212 條之行使偽造特種文
    書罪；同法第339 條第1 項之詐欺取財罪。被告先後2 次詐
    欺取財之犯行，均時間緊接，方法相同，所犯係構成要件相
    同之罪，顯基於概括犯意反覆為之，均為連續犯，應依修正
    前刑法第56條之規定，論以一罪，並加重其刑。被告偽造署
　　押之行為，分別係其偽造私文書、偽造特種文書行為之一部
  　，偽造私文書、偽造特種文書之低度行為，則已為其行使之
    高度行為所吸收，均不另論罪。又其所犯行使偽造私文書罪
    、行使特種文書罪及連續詐欺取財罪間，有方法、結果之牽
    連犯關係，應依修正前刑第55條前段規定，從一重之行使偽
    造私文書罪論處。又被告有如事實欄所載之前科，有臺灣高
　　等法院被告全前案紀錄表1 份附卷為證，其中被告於受有期
  　徒刑執行完畢，5 年內再犯本件有期徒刑以上之本罪，為累
　　犯，應依修正前刑法第47條之規定加重其刑。爰審酌被告有
 　 如前所述之前科紀錄，素行不佳，其年輕力盛，不思努力進
    取而為前揭犯行，及犯罪之動機、目的、次數，所生危害程
    度及犯罪後坦承犯行、業與聯邦商業銀行達成和解（有和解
    書1份在卷可稽）等一切情狀，量處如主文所示之刑。末按
　　中華民國九十六年罪犯減刑條例於96年7 月4 日公布，並自
  　96年7 月16日起施行。查本件被告等犯罪時間係在96年4月
　　24日前，合於上開減刑條例第2 條第1 項第3 款規定，且非
  　同條例第3 條所定不得減刑之罪，是併依上開減刑條例規定
　　，減其2 分之1 之刑，並諭知易科罰金之折算標準，以示懲
  　儆。
據上論斷，應依刑事訴訟法第273 條之1 第1 項、第299 條第1
項前段、第310 條之2 ，刑法第2 條第1 項前段、第216 條、第
210 條、第212 條、第339 條第1 項、第219 條，修正前刑法第
28條、第56條、第55條、第47條、第41條第1 項前段，罰金罰鍰
提高標準條例第1 條前段、修正前罰金罰鍰提高標準條例第2條
，中華民國96年罪犯減刑條例第2 條第1 項第3 款、第7 條、第
9 條，判決如主文。
本案經檢察官藍海凝到庭執行職務。
中　　華　　民　　國　　96　　年　　10　　月　　23　　日
           　　　　　　刑事第十庭  法  官  侯志融
上正本證明與原本無異。
如不服本判決，應於判決送達後十日內向本院提出上訴狀。
                      　　　　　　 書記官  張玉如
中　　華　　民　　國　　96　　年　　10　　月　　23　　日
附錄本案論罪科刑法條全文：
刑法第210條
偽造、變造私文書，足以生損害於公眾或他人者，處五年以下有
期徒刑。
刑法第212條
偽造、變造護照、旅券、免許證、特許證及關於品行、能力服務
或其他相類之證書、介紹書，足以生損害於公眾或他人者，處一
年以下有期徒刑、拘役或三百元以下罰金。
刑法第216條
行使第條至第條之文書者，依偽造、變造文書或登載不實
事項或使登載不實事項之規定處斷。
刑法第339條
意圖為自己或第三人不法之所有，以詐術使人將本人或第三人之
物交付者，處五年以下有期徒刑、拘役或科或併科一千元以下罰
金。
以前項方法得財產上不法之利益或使第三人得之者，亦同。
前二項之未遂犯罰之。
【附件】
┌──┬───────────┬───────┬────┐
│編號│　應　沒　收　之　物  │沒　收　依　據│備　　註│
├──┼───────────┼───────┼────┤
│一  │和信電訊股份有限公司行│刑法第219條   │95年度偵│
│　　│動電話服務申請書上偽造│　　　　　　　│緝第229 │
│　　│之「乙○○」署名1枚   │              │號偵查卷│
│　　│　　　　　　　　　　　│　　　　　　　│第66頁  │
├──┼───────────┼───────┼────┤
│二  │台灣大哥大股份有限公司│刑法第219條   │95年度偵│
│　　│行動電話服務申請書上偽│　　　　　　　│緝第229 │
│　　│造之「乙○○」署名3 枚│              │號偵查卷│
│　　│　　　　　　　　　　　│　　　　　　　│第77、78│
│    │                      │              │頁      │
├──┼───────────┼───────┼────┤
│三  │乙○○93年5月至10月薪 │刑法第219條   │94年度偵│
│　　│資表上之「俊億水電材料│              │字第1608│
│　　│行有限公司」、「高俊傑│　　　　　　　│4 號偵卷│
│　　│」印文各1枚           │              │第56 頁 │
├──┼───────────┼───────┼────┤
│四  │乙○○在職證明書上之「│刑法第219條   │94年度偵│
│    │俊億水電材料行有限公司│              │字第1608│
│　　│」、「高俊傑」印文各1 │　　　　　　　│4 號偵卷│
│　　│枚                    │              │第57頁  │
└──┴───────────┴───────┴────┘
